【裁判字號】    98,簡抗,10
【裁判日期】    981119
【裁判案由】    清償債務
【裁判全文】
臺灣臺南地方法院民事裁定           98年度簡抗字第10號
抗  告  人  吳記興業有限公司
法定代理人  丁○○
抗  告  人  甲○
相  對  人  統正開發股份有限公司
法定代理人  丙○○
訴訟代理人  乙○○
以上抗告人因與相對人統正開發股份有限公司間請求清償債務事
件，抗告人對於中華民國98年10月 8日本院台南簡易庭所為之裁
定（98年度南簡字第267號）提起抗告，本院裁定如下：
    主  文
抗告駁回。
抗告程序費用新台幣壹仟元由抗告人負擔。
    理  由
一、抗告人對於原審書記官分別於98年 9月28日及29日發給不同
    住址之判決確定證明書而聲明異議，其異議意旨略以：異議
    人於民國98年9月28日及29日收受本院98年度南簡字267號民
    事判決確定證明書之送達，但本件之被告至今皆未收受到本
    件之判決書，無法依民事訴訟法規定，對該判決書合法提起
    上訴。為此，提出異議，並請求撤銷該確定證明書，賜於人
    民符合憲法及法律程序之上訴期間等語。嗣經本院簡易庭於
    98年10月8日以裁定駁回其異議，抗告人對該裁定聲明不服
    提起抗告到院。
二、抗告意旨略以：依據裁定書內之理由二之(二)第四行所言：
    『該判決書於98年8月6日寄存送達台南市警察局第二分局民
    權派出所之事實』。適逢八八莫拉克風災嚴重侵襲南台灣抗
    告人等皆未獲通知函告，無法領取判決書，無法於法定期間
    提起上訴。依據裁定書內之理由二之(二)倒數第四行：『異
    議人甲○則於‧‧‧領取確定證明書』，足以證明抗告人有
    收到通知函至警察局領取函件。特請求鈞院賜還人民因不可
    靠力之風災而喪失之法定權利為盼，狀請鈞院准將原裁定廢
    棄，程序費用及抗告費用均由相對人負擔云云。
三、按送達於應受送達人之住居所、事務所或營業所行之。但在
    他處會晤應受送達人時，得於會晤處所行之。不知前項所定
    應為送達之處所或不能在該處所為送達時，得在應受送達人
    就業處所為送達。應受送達人陳明在其就業處所收受送達者
    ，亦同。對於法定代理人之送達，亦得於當事人本人之事務
    所或營業所行之。送達於住居所、事務所或營業所不獲會晤
    應受送達人者，得將文書付與有辨別事理能力之同居人或受
    僱人。如同居人或受僱人為他造當事人者，不適用前項之規
    定。送達不能依前二條規定為之者，得將文書寄存送達地之
    自治或警察機關，並作送達通知書兩份，一份黏貼於應受送
    達人住居所、事務所、營業所或其就業處所門首，另一份置
    於該送達處所信箱或其他適當位置，以為送達。寄存送達，
    自寄存之日起，經十日發生效力。寄存之文書自寄存之日起
    ，寄存機關應保存二個月。民事訴訟法第136條、第137條暨
    第 138條分別訂有明文。依上規定，寄存送達之處所如確為
    應受送達人當時之住居所、事務所或營業所，則於該處所為
    之寄存送達即為合法，行寄存送達，係以將文書寄存送達地
    之自治或警察機關，並作送達通知書，黏貼於應受送達人住
    居所、事務所或營業所門首時，為送達之時；應受送達人究
    於何時前往領取應受送達之文書，或並未前往領取，該文書
    嗣經退還原送達法院，於送達之效力均無影響，法律即擬制
    已合法送達。
四、對於法院書記官之處分，得於送達後或受通知後10日內提出
    異議，由其所屬法院裁定，民事訴訟法第240條第2項定有明
    文。至於發給裁判確定證明書係法院書記官所為之處分（司
    法院72年1月26日廳民一字第69 號函參照），殊與法院為意
    思表示之裁定性質有間（最高法院89年度台抗字第371號裁
    定意旨參照）。經查：
    (一)98年度南簡字267號民事清償債務事件被告即為本件抗告
      人吳記興業有限公司（以下簡稱吳記公司）、甲○二人，
      而吳記公司已於訴訟進行中委任甲○為訴訟代理人，此有
      委任狀一份在卷可按（原審卷第23、24頁）。依該委任狀
      受任人即甲○所載之住居所或營業所欄，係記載為臺南市
      中西區○○路113號，此觀該委任狀自明。再者，抗告人
      於訴訟期間所具之聲請閱卷狀（原審卷第32頁）、民事答
      辯狀（原審卷第60頁）、民事答辯(二)狀（原審卷第71頁）
      、民事補正狀（原審卷第73之1頁）等書狀，其均表明住
      所為臺南市○○區○○路113號之事實，此有該等書狀附
      卷可查。按依一定之事實，足認以久住之意思，住於一定
      之區域者，即為設定其住所於該地，為民法第二十條所明
      定，是我國民法關於住所之設定，兼採主觀主義及客觀主
      義之精神，必須主觀上有久住一定區域之意思，客觀上有
      住於一定區域之事實，該一定之區域始為住所，故住所並
      不以登記為要件。又戶籍法為戶籍登記之行政管理規定，
      戶籍地址乃係依戶籍法所為登記之事項，戶籍地址並非為
      認定住所之唯一標準（最高法院93年台抗字第393號裁定
      參照）。依上裁定意旨及事實足認抗告人住所地為臺南市
      中西區○○路113號，法院院自應依抗告人之前揭記載，
      將應送達之文書向該址送達至明。
    (二)98年7月30日所為98年度南簡字267號民事判決書係付郵送
      達至臺南市○○區○○路113號，因未獲會晤本人亦無受
      領文書之同居人或受僱人，而依民事訴訟法第138條規定
      ，將該判決書於98年8月6日寄存送達在臺南市警察局第二
      分局民權派出所之事實，此有本院送達證書附卷可參（原
      審卷第81頁）。是法院前揭判決書之送達，依民事訴訟法
      第138條第2項規定，自應於98年8月16日對抗告人發生送
      達效力。乃抗告人迄未就前揭判決提起上訴，依同法第43
      6條之1第3項準用第440條規定，該判決自應於98年9月7日
      確定（98年8月16日＋20日上訴期間則為98年9月5日，該
      日為星期六，則延至翌週星期一即為98年9月7日）。法院
      書記官依此於98年 9月18日核發該判決確定證明書，自無
      違誤，抗告人猶執前詞置辯，非有理由。
五、綜上所述，書記官所為送達既依法發生送達效力，抗告人未
    於法定期間內聲明上訴，故書記官依法核發判決確定證明書
    即無不合，原審為駁回抗告人異議之裁定，自無違誤，抗告
    意旨指摘原裁定應予廢棄，為無理由，應予駁回。
六、爰依民事訴訟法第436之1第3項、第495條之1第1項、第449
    條第1項、第95條、第78條、第87條第1項，裁定如主文。
中    華    民    國    98    年    11    月    19    日
                  民事第二庭    審判長法  官  林念祖
                                      法  官  侯明正
                                      法  官  何清池
以上正本係照原本作成。
本件不得抗告。
中    華    民    國    98    年    11    月    20    日
                                      書記官  謝明達


司法院資訊處製作；財團法人民間司法改革基金會備份。
